最高法院民事裁定                              八十六年度台上字第二七二七號
    上  訴  人  信一預拌混凝土股份有限公司
    法定代理人  楊 智 雄
    被 上訴 人  國開營造股份有限公司
    法定代理人  黑崎道夫
右當事人間請求履行契約事件，上訴人對於中華民國八十五年十一月十三日台灣高等
法院第二審判決（八十五年度上字第一三三四號），提起上訴，本院裁定如左：
    主  文
上訴駁回。
第三審訴訟費用由上訴人負擔。
    理  由
按對於第二審判決上訴，非以其違背法令為理由，不得為之。民事訴訟法第四百六十
七條定有明文。依同法第四百六十八條規定，判決不適用法規或適用不當者，為違背
法令。而判決有同法第四百六十九條所列各款情形之一者，為當然違背法令。是當事
人提起上訴，如依民事訴訟法第四百六十八條規定，以第二審判決有不適用法規或適
用法規不當為理由時，其上訴狀或理由書應有具體之指摘，並揭示該法規之條項或其
內容。若係成文法以外之法則，應揭示該法則之旨趣。倘為司法院解釋、或本院之判
例，則應揭示該判解之字號或其內容。如以民事訴訟法第四百六十九條所列各款情形
為理由時，其上訴狀或理由書，應揭示合於該條款之事實。上訴狀或理由書如未依此
項方法表明，或其所表明者，顯與上開法條規定之情形不相合時，即難認為已對第二
審判決之違背法令有具體之指摘，其上訴自難認為合法。本件上訴人對第二審判決提
起上訴，雖以該判決違背法令為由，惟核其上訴理由狀所載內容，係就原審取捨證據
、認定事實之職權行使，及依職權解釋契約，指摘其為不當，而未具體表明合於不適
用法規、適用法規不當、或民事訴訟法第四百六十九條所列各款之情形，難認對該判
決之如何違背法令已有具體之指摘。依首揭說明，應認其上訴為不合法。又兩造於民
國八十二年三月十七日簽訂之協議書第二條約定：「乙方（即被上訴人）所有東方荷
蘭鹿特丹區Ｃ棟五樓局部拆除重做工程費用，甲方（即上訴人）同意負擔其中新台幣
二百二十三萬九千七百四十四元整，在上開金額中，不包括尚利水電工程股份有限公
司（以下簡稱尚利公司）承作之水電工程費用，倘尚利公司嗣後對乙方就該水電工程
費用為任何方式之請求，應由甲方負責清償，一切與乙方無涉，甲方絕無異議」（見
第一審卷六六頁證物袋內所附協議書），其真意為上訴人所負擔之二百二十三萬九千
七百四十四元僅係被上訴人拆除重作之費用，並不包括尚利公司重作之費用，倘被上
訴人將來須負擔尚利公司之重作費用，應由上訴人負責清償，為原審合法確定之事實
。則該協議書是否由律師撰擬，被上訴人在另案於八十一年十二月四日提出答辯(一)暨
聲請再開辯論狀記載：「原告（即上訴人）所列扣抵之鴻莊公司水電工程費五萬元與
被告（即被上訴人）無關」等語（見上開證物袋所附該狀），自不足為上訴人不利之
證明。原審有無就此為斟酌，核與判決結果不生影響。至上訴人於上訴本院後，始辯
稱被上訴人逾權代為認諾且決定重作費用金額，違反誠信原則云云，核屬新防禦方法
，依民事訴訟法第四百七十六條第一項規定，本院不得予以斟酌，本件自非已合法表
明其上訴之理由，併此明。
據上論結，本件上訴為不合法。依民事訴訟法第四百八十一條、第四百四十四條第一
項、第九十五條、第七十八條，裁定如主文。
中      華      民      國    八十六    年      八      月     三十     日
                              最高法院民事第二庭
                                  審判長法官  曾  桂  香
                                        法官  劉  延  村
                                        法官  徐  璧  湖
                                        法官  劉  福  聲
                                        法官  陳  國  禎
      右正本證明與原本無異
                                              書  記  官
中      華      民      國    八十六    年      九      月     十一     日
